臺灣高等法院刑事判決　　　　　　　　　　　　　　九十年度上訴字第四四二號
　　上　訴　人
　　即　被　告　甲○○
　　指定辯護人　本院公設辯護人
右上訴人因毒品危害防制條例案件，不服臺灣板橋地方法院八十九年度訴字第一九七
六號，中華民國九十年十月二十四日第一審判決（起訴案號：臺灣板橋地方法院檢察
署八十九年度偵字第一五三七Ｏ號）提起上訴，本院判決如左：
　　理　由
原判決撤銷。
甲○○連續販賣第二級毒品，處有期徒刑柒年貳月，販賣所得之款項新臺幣參仟元沒
收，如全部或一部不能沒收時，以其財產抵償之。扣案安非他命肆包（淨重玖點貳貳
公克）均沒收並銷燬；電子秤壹台及夾鏈分裝袋貳拾伍個均沒收。
　　事　實
一、甲○○基於販賣第二級毒品安非他命之意圖營利概括犯意，先以新台幣（下同）
　　一萬元買入安非他命十八公克後，再以其所有電子秤一個為工具，將安非他命分
　　裝於夾鏈袋內，於民國八十九年八月六日至八日間，於台北縣板橋市一帶，以每
　　公克一千元價格，分別以二千元及一千元，販賣第二級毒品安非他命各一包，予
　　真實姓名不詳綽號「紅豆」及「小黑」之男子，每販賣一公克約賺取四百四十五
　　元左右利潤，嗣於八十九年八月九日二十時三十分許，甲○○欲前往台北縣大漢
　　橋下販售安非他命予綽號「阿明」之男子，而聯絡知情有幫助故意之林振添（已
　　經判決有罪確定），由林振添騎乘車號ＭＥＪ—六三０號機車搭載甲○○一同前
　　往大漢橋之際，為警於台北縣板橋市○○路○段及長江路口查獲，並扣得甲○○
　　藏匿於安全帽中安非他命二包而未遂，並經甲○○帶同警員至其位於台北縣板橋
　　市○○路三二九號三樓住處查獲甲○○所有供販賣及施用之安非他命二包（扣案
　　四包安非他命合計淨重九點二二公克，包裝重一點三七公克）及甲○○所有供販
　　賣安非他命所用之電子秤一台及預備供販賣安他命所有用之夾鏈分裝袋二十五個
　　與本案無關供甲○○施用安非他命所用之吸食器一組、甲○○預備施用海洛因所
　　用注射針筒二支、王偉偉施用之海洛因一包及施用海洛因所使用之分裝器二支。
二、案經臺北市政府警察局中正第二分局報告臺灣板橋地方法院檢察署檢察官偵查起
　　訴。
　　理　由
一、訊據上訴人即被告甲○○固不否認於上開時地與被告林振添一同為警查獲，並經
　　警於安全帽中扣得安非他命二包及帶同警員於台北縣板橋市住處扣得安非他命二
　　包、電子秤及夾鏈袋等物，但否認販賣安非他命犯行，辯稱：實際上伊與林振添
　　合資一起去華江橋那邊買安非他命回來時，即被警察抓到，根本沒有「紅豆」、
　　「小黑」、「阿明」，都是亂編的，因為在警察局警察有打另外一個嫌犯給我們
　　看，恐嚇我如不講，就跟那個嫌犯一樣，雖然警察沒有打我，但我怕被打，所以
　　亂說云云。
二、經查：
　　１、右揭事實，業據被告甲○○於第一次偵查時供稱：車上查扣二包安非他命，
　　　　要賣「阿明」五千元，「紅豆」二天前賣他二千元，賣一千元賺幾百元而已
　　　　，向「鯊魚」買，半兩一萬，十八公克，一公克賣一千，半兩賺八千，剛做
　　　　不久。電子秤、分裝袋都是我的，用電子秤、分裝袋自己分裝，林振添載我
　　　　去大漢橋下去賣安非他命，他知道我要賣毒品，只有戴這一次等語，核與被
　　　　告林振添於第一次偵查時供述：知道甲○○要去賣毒品，他叫我載，我就載
　　　　他，沒有任何好處，純載他過去而已等語，互相符合（詳偵查卷第四頁背面
　　　　及第五頁）。
　　２、又被告甲○○於第二次偵查時亦供稱：安非他命向「鯊魚」買的，我還沒有
　　　　賣出，就被抓了，我之前有賣給「小黑」二千元、「紅豆」一千元而已，我
　　　　賣給他們二人各一次，但到底是誰買二千，我忘記了，「紅豆」、「小黑」
　　　　，是我以前在嘉義後火車站打工認識的朋友，都是被抓前幾天賣的（詳偵查
　　　　卷第十三頁背面），核與被告林振添於第二次檢察官訊問時供稱：八月九日
　　　　載甲○○到板橋市○○路，他說要拿毒品去給人家，請我載他過去，說東西
　　　　交了之後，請我去打撞球，甲○○賣安非他命給何人，我不認識，知道他在
　　　　賣安非他命，不知道賣的方式及價格，不過我知道他有在賣等語（詳偵查卷
　　　　第十六頁背面），是被告甲○○與同案被告林振添於被查獲後近一個月仍承
　　　　認有販賣安非他命犯行。
　　３、綜上所述，被告甲○○於偵查中，就購買安非他命之來源是「鯊魚」，販賣
　　　　安非他命之對象是「小黑」、「紅豆」、「阿明」，買賣安非他命之次數為
　　　　二次，金額各為二千元及一千元，價格為每公克一千元，甚至對在何處認識
　　　　「小黑」、「紅豆」二人，均能陳述明確，顯見被告甲○○於偵查時之意識
　　　　狀態清楚，況被告甲○○於八十九年八月九日為警查獲後，於翌日經檢察官
　　　　訊問時，坦承販賣安非他命，且其於八十九年九月五日經檢察官第二次訊問
　　　　時，距其為警查獲時已近一個月，亦為相同供述，而另案被告林振添為警查
　　　　獲後翌日移送檢察官訊問時，供稱知道甲○○要去賣毒品等語，於九十年九
　　　　月十三日經檢察官訊問時，距其為警查獲時亦已一月有餘，其仍為「知道甲
　　　　○○要拿毒品去給人家，請伊載他過去」等語之供述，是被告甲○○、林振
　　　　添二人於檢察官訊問時之供述一致且相符。況被告甲○○、林振天二人於偵
　　　　查中均未曾供述為警查獲當日係要共同向綽號「鯊魚」者購買安非他命之供
　　　　述，參以被告甲○○除為警當場在其安全帽下查獲二包安非他命外，另經被
　　　　告甲○○帶同警員至其住處床下取出二包安非他命等物，有扣押物品清單一
　　　　份在卷可稽（詳原審卷第五二頁），顯見被告甲○○為警查獲時，並不缺乏
　　　　安非他命施用，其又何須先自行出資五千元購買安非他命以供施用之理？再
　　　　被告甲○○、林振添二人均已滿二十二歲以上，有相當之辨別事理輕重之能
　　力，倘非其二人有上揭事實，焉有可能在經查獲後近一個月檢察官訊問時，
　　　　仍為如上之供述，益證被告甲○○、林振添二人於檢察官訊問時之供述，均
　　　　應屬可採。再又扣得電子秤一台及夾鏈袋二十五個，為被告甲○○所有，已
　　　　據其於偵查時供述明確（詳偵查卷第五頁），如果單純施用第二級毒品安非
　　　　他命，又豈需電子秤？從而被告甲○○於原審及本院審理時所辯未販賣一詞
　　　　，及同案被告林振添於原審及本院調查時改稱：是合資購買安非他命一詞，
　　　　顯為畏罪卸責之詞，均不足採信。
　　４、再警員乙○○於原審及本院調查時結證稱：當時有人以電話報案說，被告在
　　　　大漢橋下賣毒品，伊要報案的人來做筆錄，報案的人不肯來，但有跟伊講在
　　　　哪個地方，長相如何，所以伊就過去，看到被告二人即上前盤查，而在安全
　　　　帽內找到安非他命二包，沒有在被告面前打其他人，小黑、紅豆是被告自己
　　　　說的等語（詳原審卷第一一六頁及本院九十一年一月十四日訊問筆錄），而
　　　　被告甲○○雖於原審及本院一再指稱：就是乙○○打其他人給他看，所以他
　　　　會害怕才會承認云云，然此已為警員乙○○所否認，而被告亦供陳未被警員
　　　　打，當時警員打的人是誰，伊不知道等語，是本院查無警員曾以打其他人給
　　　　被告看的方式恐嚇被告。
　　５、雖警訊筆錄經原審勘驗播放錄音帶結果，係警員製作訊問筆錄完畢之後，請
　　　　被告甲○○、林振添二人依筆錄內容複誦錄製而成，此有原審勘驗筆錄一份
　　　　在卷可憑（詳原審卷第一三Ｏ頁），固未依刑事訴訟法第一百條之一之規定
　　　　，全程連續錄音，此部分瑕疵雖足致被告甲○○、林振添於警訊中之自白，
　　　　無法證明被告二人於警訊中之自白係出於其真意所為，故被告甲○○及林振
　　　　添之警訊筆錄固不足採為不利於被告二人之證據，應予剔除，然並不足以影
　　　　響被告二人於檢察官訊問時任意陳述之可信性。況被告甲○○、林振添二人
　　　　自承警員並無刑求之情事，核與證人即警員乙○○之證述：我們沒有打被告
　　　　，有告訴他據實陳述可以減刑；「紅豆」、「小黑」是被告自己講的，我有
　　　　跟被告說要照實講，沒有告訴被告在檢察官偵查時要照警訊筆錄講等語相符
　　　　，且被告二人如上所述並非無辨別事理能力，不知利害關係輕重之人，其二
　　　　人不可能依照警員之指示，而在檢察官第一次訊問，甚至於事隔近一個月再
　　訊問時，故為與事實不符且不利於己之供述，況被告甲○○於羈押中，根本
　　　　未見警員來借提，被告甲○○不可能懼怕警員到時隔一個月後，仍為坦承販
　　　　賣毒品之供述，再者被告甲○○並非第一次因案到警員局應訊，被告於八十
　　　　五年間已有因恐嚇取財罪，於八十七年間因違反毒品危害條例經歷過偵查、
　　　　審判程序，此有被告高等法院全國刑案紀錄表一紙可證，顯見被告對警察偵
　　　　訊、移送檢察官及其後之偵查、起訴之相關刑事訴訟過程，並非毫無經驗，
　　　　豈會對如此重的販賣毒品罪，隨口承認之理？是被告二人於警訊中之自白，
　　　　縱不得採為證據，對被告二人犯罪事實之認定，亦不生影響。
　　６、又被告甲○○供稱其向綽號「鯊魚」者購買安非他命，半兩一萬元，十八公
　　　　克，以每一公克賣一千元，半兩賺八千，依此計算，被告甲○○每賣出一公
　　　　克可獲利約四百四十五元左右，益證被告有營利之意圖。此外，復有結晶物
　　　　四包扣案可證，且扣案物經送鑑定確係安非他命無誤，四包合計淨重九點二
　　　　二公克，包裝重一點三七公克，此有法務部調查局九十年一月三十日（九０
　　　　）陸（一）字第九００二四五七號檢驗通知書一紙在卷可憑（詳原審卷第六
　　　　十頁）。另扣案之電子秤一台及夾鏈分裝袋二十五個，係在被告甲○○住處
　　　　床底下扣得，被告供稱係用電子秤、分裝袋自己分裝等語，已如前述，雖被
　　　　告甲○○嗣後改稱係朋友寄放云云，惟夾鏈分裝袋乃販賣毒品必須使用之物
　　　　，電子秤係為分裝時秤重之用，被告甲○○為販賣毒品犯行，自需具備上開
　　　　物品，是電子秤一台及分裝空袋二十五個分裝袋，足認確為被告所有無訛，
　　　　被告辯稱係朋友寄放云云，惟就何人寄放一事，則供稱：不知寄放者之真實
　　　　姓名及住居所，以供本院查證，足認被告事後改稱電子秤、夾鏈袋等非其所
　　　　有一詞，委不足採信，本案罪證明確，被告犯行，應堪認定。
　　７、再被告就販賣安非他命之次數及金額，一再供述是二次，分別為二千元及一
　　　　千元，但對究竟是賣給「紅豆」二千元，還是賣給「小黑」二千元，因被告
　　　　於八十九年九月五日偵查時已明確供稱「到底是誰買二千元我忘了」等語（
　　　　詳偵查卷第十三頁），是本院認應以被告於事發後記憶較清楚之第一次於檢
　　　　察官訊問時供述即賣給紅豆二千元為可採，併此敘明。
三、按安非他命為毒品危害防制條例第二條第二項第二款所定之第二級毒品。核被告
　　甲○○先後多次販賣安非他命，係犯同條例第四條第二項之販賣第二級毒品罪，
　　其最後一次販賣未遂犯行，係犯同條例第四條第二項、第五項之販賣第二級毒品
　　罪，未遂。其先後多次犯行，時間緊接，方法相同，觸犯構成要件相同之罪，顯
　　係基於概括犯意所為，為連續犯，應依刑法第五十六條之規定以一既遂罪論，並
　　加重其刑。
四、原審論罪科刑固非無見，惟被告向鯊魚買入大量安非他命時，即以販賣及供自己
　　施用之犯意買入，否則何需買入如何大量之安非他命，故原審僅論被告二次販賣
　　既遂即有不當，再扣得之安非他命有四包，係被告供販賣及施用安非他命所用，
　　原審卻僅論以二包係供販賣之用，亦有未洽，再販賣所得係現金時，即無追徵價
　　額之可能，原審卻諭知如全部或一部不能追徵價額才以財產扺償，亦有違誤，雖
　　被告以未販賣為由提起上訴，雖無理由，然原判決既有可議之處，自應由本院將
　　原判決撤銷，爰審酌被告未坦承犯行、販賣毒品之次數、數量不多，惟其所為助
　　長施用毒品之風氣，戕害他人身體健康之危害狀況等一切情狀，量處如主文第二
    項所示之刑，以示儆懲。
五、扣案安非他命四包（淨重九點二二公克）係被告所有供販賣安非他命所用之毒品
    ，應依毒品危害防制條例第十八條第一項之規定沒收銷燬之。另扣案之電子秤一
    台，為被告甲○○所有供販賣毒品所用之物，已如前述，應依毒品危害防制條例
    第十九條第一項規定沒收之，再扣案夾鏈分裝袋二十五個，為被告甲○○所有預
    備供販賣安非他命所用之物，依刑法第三十八條第一項第二款之規定，併為宣告
    沒收。至於在被告甲○○住處查獲之吸食器一組、海洛因零點一公克、針筒二支
    、分裝器三支（以小吸管做成），係供施用毒品所用之物，顯與本件販賣第二級
    毒品之犯行無關，自無從為沒收之諭知。又被告先後以二千元及一千元之價格販
    賣安非他命予綽號「紅豆」及「小黑」之男子，被告販賣毒所得合計款項三千元
    應依毒品危害防制條例第十九條第一項之規定沒收之，如其中全部或一部不能沒
    收時，以其財產抵償之。
據上論斷，應依刑事訴訟法第三百六十九條第一項、第三百六十四條、第二百九十九
條第一項前段、毒品危害防制條例第四條第二項、第十八條第一項前段、第十九條第
一項、刑法第十一條、第五十六條、第三十八條第一項第二款，判決如主文。
本案經檢察官李良忠到庭執行職務。
中    華    民    國     九十一   年       二       月      二十二      日
                          臺灣高等法院刑事第十八庭
                              審判長法  官  吳      敦
                                    法  官  吳  明  峰
                                    法  官  劉  慧  芬
右正本證明與原本無異。
如不服本判決應於收受送達後十日內向本院提出上訴書狀，其未敘述上訴之理由者並
得於提起上訴後十日內向本院補提理由書（均須按他造當事人之人數附繕本）。
                                    書記官  鎖  瑞  嶺
中    華    民    國     九十一   年       二       月      二十五      日
附錄本案論罪科刑法條全文：
毒品危害防制條例第四條第二項
製造、運輸、販賣第一級毒品者，處死刑或無期徒刑；處無期徒刑者，得併科新臺幣
一千萬元以下罰金。
製造、運輸、販賣第二級毒品者，處無期徒刑或七年以上有期徒刑，得併科新臺幣七
百萬元以下罰金。
製造、運輸、販賣第三級毒品者，處五年以上有期徒刑，得併科新臺幣五百萬元以下
罰金。
製造、運輸、販賣專供製造或施用毒品之器具者，處一年以上七年以下有期徒刑，得
併科新臺幣一百萬元以下罰金。
前四項之未遂犯罰之。
